臺灣臺中地方法院民事判決　九十年度訴字第三六九六號
　　原　　　告　乙○○
　　訴訟代理人　丙○○
　　被　　　告　甲○○
右當事人間請求損害賠償事件，經本院刑事庭移送前來（九十年度交附民字第二二八號），
本院判決如左：
    主      文
被告應給付原告新台幣參拾參萬陸仟零參拾壹元，及自民國九十年九月十六日起至清償日止
，按週年利率百分之五計算之利息。
原告其餘之訴駁回。
訴訟費用由被告負擔十分之七；餘由原告負擔。
本判決原告勝訴部分於原告以新台幣拾壹萬元為被告供擔保後，得假執行。
原告其餘假執行之聲請駁回。
    事      實
甲、原告方面：
一、聲明：求為判決(一)被告應給付原告新台幣（下同）四十七萬三千三百六十八元及自起訴
          狀繕本送達被告之翌日即民國（下同）九十年九月十六日起至清償日止，按年息
          百分之五計算利息；(二)願供擔保請准宣告假執行。
二、陳述：
（一）被告於九十年二月六日十七時左右，駕駛車牌號碼七Ｌ─九０八八號自用小客車，行
      經台中市○○路與市○○○路口時，應注意其行駛之車道為支線車道而設有閃光紅燈
      ，應先將車輛減速接近並先停於交岔路口前，讓幹道車優先通行後認為安全時，方得
      續行，而依當時情形為日間自然光線、視距良好、地面乾燥無缺陷，並無不能注意之
      情事，竟疏未注意遵守上開規定於停車後查看左右有無來車後再開，而仍冒然駕車前
      進，致正面撞擊行經該處由原告所駕駛車牌號碼Ｘ五─三二九二號自用小客車之左後
      側，而導致原告受有頭部外傷併輕度腦震盪、前額皮下血腫、頭部扭傷、左胸挫擦傷
      等傷害，而原告所駕駛之前開車輛亦遭毀損。
（二）查原告因本件交通事故受有損害，此項損害均係被告駕駛過失所致，為此爰依侵權行
      為之法律關係，請求被告賠償原告之損害。其明細如下：
  　(一)醫療費用：原告因本件車禍共計花費醫療費用二千元。
    (二)工作損失：九十年二月份因本件傷害而請假七十八小時，計損失一萬二千四百八十元
                之收入；又原告因傷請假使得九十年二、三月間無法全勤，共計損失全勤
                考績獎金三千二百元、年終獎金九百元。
    (三)車輛修理之回復狀費用為二十萬一千九百十八元。
    (四)精神慰撫金：事發至今無論是工作或生活，都帶來極大之壓力，而所從事之研發工作
                  ，因請假過多而有被開除之危險，精神上受有很大之痛苦，故請求賠償
                  二十萬元之精神賠償。
（三）從而，原告自得起訴請求四十七萬三千三百六十八元及自附帶民事訴訟繕本送達被告
      之翌日即九十年九月十六日起至清償日止，按年息百分之五計算利息之損害賠償。
三、證據：提出本院九十年度交易字第三○三號刑事判決影本一份、台灣省台中市區車輛行
          車事故鑑定委員會中市鑑字第九○○三六六號函（附鑑定意見書）影本一份、台
          中市警察局交通警察隊肇事現場圖影本一紙、照片二張、林新醫院診斷證明書影
          本一紙、南陽實業股份有限公司電子計算機統一發票影本一件、修護紀錄表影本
          六紙、調解不成立證明書影本一紙、服務證明書影本一紙、民事起訴狀影本一件
          、九十年員工請假卡影本一紙、２０００年１２月考核辦法影本一紙、加班出勤
          請假等各項規定影本七紙、亞洲光學九十年一月至二月就業人員考績表影本一紙
          、本院九十年度豐簡字第九六七號民事判決影本一份為證。
乙、被告方面：
一、聲明：求為判決駁回原告之訴及假執行之聲請。
二、陳述：
（一）對本院九十年度交易字第三○三號刑事判決所認定，被告有如上之過失行為致原告車
      損人傷之事實並無意見，惟原告行經閃黃燈路口未減速慢行，以致發生車禍，亦有過
      失，應減輕被告之賠償責任，且原告之精神賠償請求過高。
（二）對原告主張其因本件車禍受有如下之損害，不予爭執：
    (一)醫療費用二千元。
    (二)工作損失：九十年二月份因本件傷害而請假七十八小時之工作損失一萬二千四百八十
                元之收入；又原告因傷請假使得九十年二、三月間無法全勤，共計損失全
                勤考績獎金三千二百元、年終獎金九百七十元，紅利配股五萬二千八百元
                （以配二百二十股，每股以二百四十元計算，金額為五萬二千八百元）。
    (三)車輛修理之回復狀費用為二十萬一千九百十八元。
丙、本院依職權調取本院九十年度交易字第三０三號過失傷害案件全卷（含臺灣臺中地方法
　　院檢察署九十年度偵字第六二四六號、九十年度執字第八四二號、九十年度發查字第一
    一三三號）。
　　理   　 由
一、按訴狀送達後，原告不得原訴變更或追加他訴，但擴張或減縮應受判決事項之聲明者，
    不在此限﹔民事訴訟法第二百五十五條第一項第三款定有明文；本件原告附帶民事起訴
    聲明求為判決「被告應給付原告七十九萬九千二百元」等語，於訴訟中變更為「被告應
    給付原告四十七萬三千三百六十八元及自附帶民事訴訟繕本送達被告之翌日即年月日起
    至清償日止，按年息百分之五計算利息」，核其變更，並未變更法律關係僅屬部分減縮
    、部分擴張應受判決事項之聲明，於法尚無不合，應予准許，首先說明。
二、本件原告主張：被告於九十年二月六日十七時左右，駕駛車牌號碼七Ｌ─九０八八號自
    用小客車，行經台中市○○路與市○○○路口時，應注意其行駛之車道為支線車道而設
    有閃光紅燈，應先將車輛減速接近並先停於交岔路口前，讓幹道車優先通行後認為安全
    時，方得續行，而依當時情形為日間自然光線、視距良好、地面乾燥無缺陷，並無不能
    注意之情事，竟疏未注意遵守上開規定於停車後查看左右有無來車後再開，而仍冒然駕
    車前進，致正面撞擊行經該處由原告所駕駛車牌號碼Ｘ五─三二九二號自用小客車之左
    後側，而導致原告受有頭部外傷併輕度腦震盪、前額皮下血腫、頭部扭傷、左胸挫擦傷
    等傷害，而原告所駕駛之前開車輛亦遭毀損，原告因此所受之損害為四十七萬三千三百
    六十八元，爰訴請被告如數給付等語，被告則以：對其因前開過失肇禍之事實雖無爭執
    ，惟原告行經閃黃燈路口未減速慢行，亦有過失，應減輕賠償金額等語，資為抗辯。
三、經查：被告於九十年二月六日十七時左右，駕駛車牌號碼七Ｌ─九０八八號自用小客車
    ，行經台中市○○路與市○○○路口時，應注意其行駛之車道為支線車道而設有閃光紅
    燈，應先將車輛減速接近並先停於交岔路口前，讓幹道車優先通行後認為安全時，方得
    續行，而依當時情形為日間自然光線、視距良好、地面乾燥無缺陷，並無不能注意之情
    事，竟疏未注意遵守上開規定於停車後查看左右有無來車後再開，而仍冒然駕車前進，
    致正面撞擊行經該處由原告所駕駛車牌號碼Ｘ五─三二九二號自用小客車之左後側，而
    導致原告受有頭部外傷併輕度腦震盪、前額皮下血腫、頭部扭傷、左胸挫擦傷等傷害，
    而原告所駕駛之前開車輛亦遭毀損等情，有本院九十年度交易字第三○三號刑事判決影
    本一份、台灣省台中市區車輛行車事故鑑定委員會中市鑑字第九○○三六六號函（附鑑
    定意見書）影本一份、台中市警察局交通警察隊肇事現場圖影本一紙、照片二張、林新
    醫院診斷證明書影本一紙在卷可稽，並經本院調取本院九十年度交易字第三○三號過失
    傷害案件全卷（含臺灣臺中地方法地方檢察署九十年度偵字第六二四六號卷、九十年度
    執字第八四二號卷、九十年度發查字第一一三三號卷）核對無誤，復為兩造所不爭執，
    應可信為真實。
四、按汽車行駛至交叉路口應遵守燈光號誌，閃光紅燈表示停車再開，道路交通安全規則第
    一百零二條第一款及道路交通標誌標線設置規則第二一一條第二款分別定有明文，本件
    被告駕車行經上開路段，自應注意前開所述交通規則之規定，且依當時之情形（日間自
    然光線、視距良好、地面乾燥無缺陷）被告並無不能注意之情形，竟疏未注意以致肇事
    ，被告之行為有過失，至為明顯，被告亦自承對車禍之發生確有過失，而原告確因本件
    車禍而受有損害，業如前述，是被告之過失行為與原告之損害結果間確有相當因果關係
    ，亦屬明確。
五、按汽車、機車或其他非依軌道行駛之動力車輛，在使用中加損害於他人者，駕駛人應賠
    償因此所生之損害；不法侵害他人之身體、健康、名譽、自由、信用、隱私、貞操、或
    不法侵害其他人格法益而情節重大者，被害人雖非財產上之損害，亦得請求賠償相當之
    金額，民法第一百九十一條之二第一項前段及第一百九十五條第一項前段分別定有明文
    。本件原告被告駕駛前開車輛因過失行為加損害於原告，參酌前開法條之規定，被告應
    負損害賠償責任，茲本院審酌其所受之損害金額如左：
（一）財產上損害賠償：
      原告主張其因本件車禍受有醫療費用二千元，因傷請假七十八小時致薪資收入減少一
      萬二千四百八十元、全勤考績收入減少三千二百元，年終獎金收入減少九百七十元，
      紅利配股收入減少五萬二千八百元及車輛修理之回復原狀費用為二十萬一千九百十八
      元等情，為兩造所不爭執，自堪信為真實。
（二）非財產損害部分：原告受有該車禍之傷害，精神上遭致苦痛，惟其人格權受侵害及精
      神痛苦之程度，既無任何客觀標準可資為據，即應斟酌雙方身分資歷與加害程度，及
      其他各種情形核定相當數額（參照最高法院五十一年度台上字第二二三號判例）。爰
      審酌原告任職亞洲光學公司擔任副工程師、被告於車禍發生時係修平技術學院之學生
      、兩造之身分、地位、經濟能力等一切情狀，認原告主張之非財產上損害以十萬元為
      適當。
（三）縱上所述，原告之損害額總計為三十七萬三千三百六十八元（即二十七萬三千三百六
      十八元加上十萬元等於三十七萬三千三百六十八元）。
六、次按損害之發生或擴大，被害人與有過失者，法院得減輕賠償金額，或免除之，民法第
    二百一十七條第一項定有明文，而汽車行駛至交叉路口應遵守燈光號誌；閃光黃燈表示
    「警告」，車輛應減速接近，注意安全，小心通過，道路交通安全規則第一百零二條第
    一款及道路交通標誌標線設置規則第二百十一條第一款亦分別定有明文，本件原告駕駛
    車號Ｘ五─三二九二號自用小客車，沿市○○○路由西往東方向行駛，而於行經該閃光
    黃交岔路口，亦疏未減速慢行，以致本件肇事等情，為兩造所不爭執，則本件原告就損
    害之發生亦與有過失。本院審酌兩造前開過失之情形及其等原因力之大小等一切情形，
    認原告之過失比例程度為十分之一，爰民法第二百十七條第一項過失相抵之規定，按原
    告之過失比例，依法減輕被告賠償金額十分之一。是原告得請求賠償之損害額經減輕後
    為三十三萬六千零三十一元（元以下四捨五入）。
七、從而，原告依侵權之法律關係，訴請被告給付其三十三萬六千零三十一元及自起訴狀繕
    本送達被告之翌日（即九十年九月十六日）起至清償日止，按週年利率百分之五之部分
    ，為有理由，應予准許，逾此部分之請求，為無理由，應予駁回。
八、原告陳明願供擔保聲請宣告假執行，經核其勝訴部分合於法律規定，爰酌定相當之擔保
    金額，予以准許﹔至原告敗訴部份，其假執行之聲請，因訴經駁回，而失所附麗，應併
    予駁回。
九、兩造其餘攻擊及防禦方法，經審酌結果，均與本件判決之結果無影響，爰不以一一論述
    ，併予敘明。
十、據上論結，本件原告之訴為一部有理由、一部無理由，依民事訴訟法第七十九條但書、
    第三百九十條第二項，判決如主文。
中　　　華　　　民　　　國　　  九十一　　　年　　　四　　　月　　  三十　　  日
~B臺灣臺中地方法院民事第四庭
~B    法　官　李國增
右為正本，係照原本作成。
如不服本判決，應於判決送達後二十日內，向本院提出上訴狀。
中　　　華　　　民　　　國　　  九十一　　　年　　　四　　　月　　  三十　　  日
~B    書記官
